【裁判字號】    99,訴,432
【裁判日期】    990519
【裁判案由】    遷讓房屋等
【裁判全文】
臺灣臺南地方法院民事判決               99年度訴字第432號
原      告  乙○○
訴訟代理人  丙○○
被      告  甲○○
上列當事人間因遷讓房屋等事件，本院於民國99年5月5日言詞
辯論終結，判決如下：
    主      文
被告應自門牌號碼為臺南市○○區○○路七段93巷23號房屋遷出
，並將房屋交還原告。
被告應自民國99年3月25日起至交還前項房屋之日止， 按月給付
原告新臺幣玖佰壹拾玖元，及按週年利率百分之五計算之利息。
原告其餘之訴駁回。
訴訟費用新台幣玖仟壹佰肆拾元，由被告負擔玖仟元，其餘由原
告負擔。
本判決原告勝訴部分，於原告以新臺幣捌拾萬元為被告供擔保
後，得假執行。但被告如於假執行標的物拍定、變賣或其他財產
權假執行程序終結前，以新台幣貳拾柒萬元為原告預供擔保後，
得免為假執行。
原告其餘假執行之聲請駁回。
    事實及理由
一、原告主張略以：原告於民國99年2月3日以新台幣（下同）83
    9,999元向本院標購98年度司執字第42162號清償借款強制執
    行事件（以下簡稱系爭強制執行事件）之門牌號碼臺南市○
    ○區○○路7段93巷23號房屋1棟（以下簡稱系爭房屋），並
    已辦理所有權移轉登記完畢。系爭房屋於系爭強制執行事件
    登載拍定後不點交，現為被告居住，惟被告於拍賣後並無居
    住之權源，經過多次協商，仍不交還房屋；又被告無權占有
    系爭房屋，亦侵害原告對系爭房屋之使用收益權利，爰依民
    法第767條及土地法第97條， 請求被告遷讓交還系爭房屋及
    支付損害賠償金等語；並聲明求為判決：
    1.被告二人應自門牌號碼為臺南市○○區○○路7段93巷23
      號之房屋遷出，將房屋返還予原告。
    2.被告二人應自99年3月25日起 按月給付原告12,000元之損
      害賠償金，直至搬遷日止，並依週年利率5%加計遲延利息
      ，直至清償日止。
    3.願供擔保，請准予宣告假執行。
二、被告抗辯略以：系爭房屋只有伊一個人住，伊二子均在服兵
    役，若有休假回來僅住1、2天；伊無經費可以搬家，需要原
    告提供搬遷費，且需多一點時間。並聲明求為判決：1.原告
    之訴駁回。2.如受不利判決，願供擔保請求免為假執行。
三、得心證之理由：
（一）本件原告主張經本院拍賣程序取得系爭房屋乙節，業據提
      出所有權狀及存證信函為憑，並經本院依職權調閱系爭強
      制執行事件案卷查明屬實，復為被告所不爭執，堪信為真
      實。
（二）按所有人對於無權占有或侵奪所有物者，得請求返還之，
      民法第767條前段定有明文。 本件原告主張被告無權占有
      系爭房屋乙節，為被告所不爭執，自堪信為真實。被告雖
      以原告應給付搬遷費及多些時間為抗辯，惟原告寬讓搬遷
      時限及給付搬遷費與否，均非被告得拒絕遷讓交還系爭房
      屋之法律上事由，是被告所辯，並不足採。從而，原告依
      民法第767條前段規定， 請求被告自系爭房屋遷出並返還
      系爭房屋予原告，於法有據，為有理由，應予准許。
（三）次按無法律上之原因而受利益，致他人受損害，應返還其
      利益，為民法第179條前段所明定。 至其得請求返還之範
      圍，應以對方所受之利益為度，非以請求人所受損害若干
      為準，無權占有他人土地，可能獲致相當於租金之利益為
      社會通常之觀念，最高法院61年台上字第1695號判例可資
      參照；又按相當於租金之利益之計算標準，應參酌土地法
      第97條第1項之規定，予以計算較為客觀公允； 復按城市
      地方房屋之租金，以不超過土地及其建築物申報總價額年
      息百分之十為限，土地法第97條第1項定有明文； 而所謂
      土地價額係指法定地價而言，則為土地法之施行法第25條
      所明定。又土地法第148條雖規定， 土地所有權人依土地
      法所申報之地價為法定地價；而依平均地權條例第16條前
      段規定，舉辦規定地價或重新規定地價時，土地所有權人
      未於公告期間申報地價者，以公告地價百分之八十為其申
      報地價。經查：
      1.本件被告無權占用原告所有之系爭房屋，業如前述，則
        原告依前開不當得利之規定，請求被告應返還自其取得
        系爭房屋所有權（99年3月12日）後之99年3月25日起至
        遷出交還系爭房屋予被告之日止「相當租金」之利益，
        揆諸前揭說明，核屬有據。
      2.本院審酌系爭房屋坐落 台南市○○區○○段342地號土
        地（以下簡稱系爭土地） 之面積為74.79平方公尺，地
        目建，96年1月之申報地價為每平方公尺1,520元（見土
        地登記簿謄本），而系爭房屋於69年間完工，位於住宅
        區，需自備車輛，地區發展潛力持平，市場、學校、醫
        院及郵局等便利性尚可等情（參系爭強制執行事件卷附
        之系爭房屋鑑價書）；認如依土地申報總價額年息百分
        之10計算被告使用系爭房屋之代價為每月947元 【計算
        式：1,520元×74.79平方公尺×10%12月＝947元，元
        以下四捨五入】，與目前生活水準相比及一般房屋租金
        ，難認有何過高之處。
      3.綜上，原告依不當得利法則 請求被告自99年3月25日起
        至遷出交還系爭房屋予被告之日止，按月給付原告相當
        租金之不當得利在947元之範圍內，尚稱允當。
（四）綜上所述，原告依民法第767條前段規定 請求被告自系爭
      房屋遷出並返還系爭房屋予原告，暨依不當得利法則請求
      被告自99年3月25日起 至遷出交還系爭房屋予被告之日止
      ，按月給付原告相當租金之不當得利在947元範圍內 之請
      求，均有理由，應予准許。 而逾每月947元範圍之相當租
      金之不當得利請求，為無理由，不應准許，應予駁回。
四、兩造均陳明願供擔保以代釋明，聲請宣告假執行或免為假執
    行，於原告勝訴部分，經核與法相合，爰分別酌定如主文所
    示之擔保金額宣告之。至原告敗訴部分，其假執行及免為假
    執行之聲請已失所附麗，均不應准許。
五、據上論結，原告之訴，為一部有理由，一部無理由，依民事
    訴訟法第79條、第390條第2項，第392條第2項、第3項， 判
    決如主文。
中    華    民    國    99    年    5     月    19    日
                          臺灣臺南地方法院民事第三庭
                                法  官  王 獻 楠
上為正本，係照原本作成。
如不服本判決，應於本判決送達後20日內提出上訴狀（須按他造
當事人之人數附繕本）。
中    華    民    國    99    年    5     月    20    日
                                書記官  李 靜 怡

司法院資訊處製作；財團法人民間司法改革基金會備份。
